臺灣臺北地方法院民事裁定　八十九年再易字第四一號
　　聲　請　人　甲○○
　　代　理　人　劉瓊齡
　　相　對　人　乙○○
右當事人間請求遷讓房屋事件，聲請人對於中華民國八十九年七月二十四日臺灣臺北
地方法院八十九年度再易字第三十號裁定聲請再審，本院裁定如左：
    主      文
再審之聲請駁回。
聲請程序費用由聲請人負擔。
    理      由
一、本件聲請意旨略以：
 （一）聲明：
     １、八十四年十一月二十二日臺灣臺北地方法院八十四年度簡上字第七三號、
         八十八年十一月十八日臺灣臺北地方法院八十五年度再易字第九號、八十
         七年度再易字第三五號、八十八年度再易字第三七號、八十九年七月二十
         四日臺灣臺北地方法院八十九年度再易字第三十號再審裁定均廢棄。
     ２、聲請人對於臺灣臺北地方法院八十四年度簡上字第七三號判決提起第三審
         上訴應予許可。
 （二）陳述：
     １、緣債權人劉瓊齡與債務人乙○○間聲請假處分，經臺灣臺北地方法院八十
         年度全字第一二五七號裁定債權人劉瓊齡提供擔保金新台幣壹拾柒萬零玖
         佰元後，債務人乙○○對於座落台北市○○區○○路二小段三三四地號土
         地上房屋門牌號碼台北市○○路○段一０九巷十二之一號二樓之不動產，
         不得為移轉、抵押、出租及其他處分行為。並由臺灣臺北地方法院以八十
         年度民執全庚字第一四二八號為假處分查封強制執行，將系爭房屋交付債
         權人劉瓊齡保管在案，故系爭房屋係屬「禁止交易之物」，相對人訴請聲
         請人遷讓房屋顯無理由，法院本應依民事訴訟法二百四十九條第二項規定
         不經言詞辯論逕以判決駁回，但原確定判決竟命聲請人自系爭房屋遷出交
         還相對人占有並給付違約金，故原判決有違背假處分查封之效力，然竟為
         臺灣臺北地方法院八十九年度再易字第三十號裁定維持，因此，該裁定有
         民事訴訟法四百九十六條第一項第一款「適用法規顯有錯誤」之再審事由
         。
     ２、相對人以原確定判決為執行名義聲請強制執行，經臺灣臺北地方法院以八
         十五年度民執字第一０三二八號於八十六年七月十七日對聲請人強制遷讓
         房屋交付相對人占有，然經該假處分占有保管人劉瓊齡對該執行命令聲明
         異議、抗告，因臺灣臺北地方法院以八十年民執全庚字一四二八號為假處
         分執行事件係在前訴訟言詞辯論終結前已存在之事實，臺灣高等法院以八
         十六年度抗字二０五六號裁定得為「或得使用該證物」，故有民事訴訟法
         四百九十六條第一項第十三款之再審理由。聲請人於確定後之八十七年一
         月十七日始知悉「臺灣高等法院八十六年度抗字第二０五六號裁定」，並
         以三十日不變期間之八十七年二月十一日向最高法院提出「聲請再審補充
         理由狀」追加再審理由，最高法院裁定移送臺灣臺北地方法院審理，然臺
         灣臺北地方法院八十九年度再易字第三十號未加審酌仍裁定駁回再審之聲
         請，該裁定有民事訴訟法四百九十六條第一項第一款「適用法規顯有錯誤
         」之再審事由。為此，聲請人對於臺灣臺北地方法院八十四年度簡上字第
         七三號駁回裁定、八十五年度再易字第九號、八十七年度再易字三五號、
         八十八年度再易字第三七號及八十九年度再易字第三十號再審裁定聲請再
         審，聲請廢棄上開裁定，准許聲請人對臺灣臺北地方法院八十四年簡上字
         第七三號判決提起上訴第三審。
二、按裁定已經確定者，而有民事訴訟法第四百九十六條第一項各款或第四百九十七
    條之情形者，得準用本編之規定，聲請再審。民事訴訟法第五百零七條定有明文
    。
三、聲請意旨以系爭房屋係屬「禁止交易之物」，相對人訴請聲請人遷讓房屋顯無理
    由，原判決有違背假處分查封之效力，然竟為臺灣臺北地方法院八十九年度再易
    字第三十號裁定維持，因此，該裁定有民事訴訟法四百九十六條第一項第一款「
    適用法規顯有錯誤」之再審事由。查臺灣臺北地方法院八十年度全字第一二五七
    號裁定債權人劉瓊齡提供擔保金新台幣壹拾柒萬零玖佰元後，債務人乙○○對於
    座落台北市○○區○○路二小段三三四地號土地上房屋門牌號碼台北市○○路○
    段一０九巷十二之一號二樓之不動產，不得為移轉、抵押、出租及其他處分行為
    。該裁定僅對債權人劉瓊齡與債務人乙○○間發生效力，並不及於聲請人。又相
    對人乙○○訴請聲請人甲○○遷讓房屋係基於債權之租賃物返還請求權之行使，
    僅有相對效力，二者當事人不同，且僅有相對效力，互不影響。聲請意旨以系爭
    房屋係屬「禁止交易之物」而認原裁定適用法規顯有錯誤容有誤會。
四、聲請意旨另以聲請人於判決確定後之八十七年一月十七日始知悉「臺灣高等法院
    八十六年度抗字第二０五六號裁定」，並以此作為證物而認有民事訴訟法四百九
    六十條第一項第十三款之再審理由。姑且不論「裁定」是否為證物。惟所謂當事
    人發見未經斟酌之證物，係指前訴訟程序事實審之言詞辯論終結前已存在之證物
    ，因當事人不知有此，致未經斟酌，現始知之者而言。若在前訴訟程序事實審言
    詞辯論終結前，尚未存在之證物，本無所謂發見，自不得以之為再審理由。最高
    法院二十九年上字第一００五號判例可資參照。此「證物即裁定」既非確定判決
    已存在之證物，自與該要件不符，聲請意旨以此指摘原裁定適用法規顯有錯誤亦
    有未洽。聲請人以上開理由聲請本件再審，仍不應准許，應予駁回。
六、據上論結，本件聲請為無理由，並依民事訴訟法第五百零七條、第五百零二條第
    二項、第九十五條、第七十八條，裁定如主文。
中      華      民      國      九十一　　年      四　　  月    八   　 日
　　　　　　　　　　　　　　　　　民事第五庭審判長法　 　 官　王碧芳
　　　　　　　　　                                法    　官　賴泱樺
　　　　　　　　　　　　　　　　　　　　　　　　　法　　　官　薛中興
右為正本係照原本作成。
本件當事人須以本裁定適用法律顯有錯誤為抗告理由時，始得於本裁定送達後十日內
向本院提出抗告狀，如已於本裁定宣示後送達前提起抗告者，應於判決送達後五日內
補具抗告理由（均按他造當事人之人數附繕本），並經本院許可後方得抗告最高法院
　　　　　　　　　　　　　　　　　　　　　　　　　書　記　官　王宜玲
